【裁判字號】    92,上訴,994
【裁判日期】    921210
【裁判案由】    毒品危害防制條例
【裁判全文】
臺灣高等法院臺南分院刑事判決            九十二年度上訴字第九九四號      Ｇ
      上  訴  人
      即  被  告  乙  ○  ○
      選任辯護人  查  名  邦
右上訴人因毒品危害防制條例案件，不服臺灣臺南地方法院九十一年度訴字第一一三
四號中華民國九十二年八月一日第一審判決（起訴案號：臺灣臺南地方法院檢察署九
十一年度偵字第三二六四號），提起上訴，本院判決如左：
      主      文
原判決撤銷。
乙○○無罪。
      理      由
一、公訴意旨略以：乙○○基於販賣第三級毒品Ｋ他命之意圖，於民國九十一年三月
    二十二日九時許，在臺南市○○路某處，向年籍不詳之男子販入第三級毒品Ｋ他
    命九顆（同時尚購入二級毒品ＭＤＭＡ九顆，乙○○施用第二級毒品部分另案偵
    辦），於同日十時三十分許，在臺南市○區○○路一段一一一號某ＫＴＶ大廳內
    ，以每顆新台幣二百五十元價格，販賣第三級毒品Ｋ他命六顆予甲○○，甫將Ｋ
    他命六顆交付甲○○（尚未收得價款），即被警方當場查獲，並在其身上起出第
    三級毒品Ｋ他命三顆及在甲○○身上起出乙○○所交付之第三級毒品Ｋ他命六顆
    （以上九顆Ｋ他命，於送鑑定時經取其中三顆鑑驗用罄，僅剩六顆），因認乙○
    ○涉有毒品危害防制條例第四條第三項販賣第三級毒品罪嫌云云。
二、按犯罪事實應依證據認定之，無證據不得推定其犯罪事實，刑事訴訟法第一百五
    十四條定有明文。所謂犯罪事實之證據，係指足以認定被告確有犯罪行為之積極
    證據而言，該項證據且須適合被告犯罪事實之認定，始得採為斷罪資料，有最高
    法院二十九年上字第三一○五號、五十三年台上字第二七五○判例足資參照。
三、公訴人認為上訴人即被告乙○○涉有右揭販賣第三級毒品罪嫌，無非係以在甲○
    ○身上查扣紅黃色膠囊六顆，經鑑驗結果，證實為第三級毒品Ｋ他命，且該六顆
    Ｋ他命係被告乙○○甫交付予甲○○，尚未及付款，即被警方查獲，業據被告乙
    ○○供承在卷，核與甲○○證述情節相符，顯然被告乙○○交付六顆Ｋ他命予甲
    ○○之初，具有營利之意圖，為其所憑論據。
四、訊據被告乙○○雖坦承有於右揭時地甫交付六顆Ｋ他命予甲○○，尚未及付款時
    ，即被警方查獲之事實，惟矢口否認有何販賣第三級毒品Ｋ他命之犯行，辯稱：
    案發時伊與多名友人在ＫＴＶ唱歌，嗣甲○○為求助興，乃請伊共同合資代購Ｋ
    他命，純係應甲○○請求，詎被警方臨檢當場查獲，既非販賣第三級毒品Ｋ他命
    ，更與轉讓第三級毒品Ｋ他命構成要件有間等語。
五、經查本件乃臺南市警察局第一分局第三組偵查員於九十一年三月二十二日上午十
    時三十分許，前往臺南市○區○○路一段一一一號長榮ＫＴＶ實施臨檢，在該Ｋ
    ＴＶ大廳查獲被告乙○○交付六顆Ｋ他命予甲○○，此有臺南市警察局第一分局
    刑事案件報告書之記載足稽（詳偵查卷第二頁）。顯然本件並非警方根據特定線
    報或查獲施用毒品者之供述毒品來源而查獲，灼然甚明。何況本件亦未查扣大量
    毒品或販賣毒品必備工具，諸如電子秤、分裝袋等物，且被告乙○○自警訊以迄
    本院審理中始終堅決否認有販賣第三級毒品Ｋ他命予甲○○，而甲○○雖於警訊
    中供稱向被告乙○○購買Ｋ他命，然自偵查中起即翻異前詞，改稱：伊因無購買
    Ｋ他命管道，乃託被告乙○○代購等語（詳如後述），本件能否僅憑甲○○前後
    不一且有瑕疵之供述，遽行認定被告乙○○販賣第三級毒品Ｋ他命予甲○○，誠
    有疑問。次按案發時警方在甲○○身上起出乙○○所交付Ｋ他命六顆，另於被告
    乙○○身上起出Ｋ他命三顆，以上事實業據被告乙○○於警訊及偵審中坦承不諱
    ，核與甲○○供述情節相符，並有前開Ｋ他命紅黃色膠囊扣案足資佐證。又扣案
    紅黃色膠囊經囑託內政部警政署刑事警察局鑑驗結果，證實為第三級毒品Ｋ他命
    ，有該局九十一年九月九日刑鑑字第○九一○一八五九五五號鑑驗通知書乙紙附
    卷足憑（詳偵查卷第三十七頁至第三十九頁）；足證被告乙○○案發時交付予甲
    ○○紅黃色膠囊，確屬第三級毒品Ｋ他命，允無疑義。
六、另查被告乙○○警訊中即供稱：「（你今日為何要去買Ｋ他命、搖頭丸？你自己
    是否有使用Ｋ他命、搖頭丸？）是甲○○及她的朋友託我去買的，因我和甲○○
    、黃詠盛及一些不認識的朋友共約九人在一起聽音樂，想吸藥，我就幫大家去買
    Ｋ他命、搖頭丸。我曾吸過Ｋ他命、搖頭丸」「我要以一顆二百五十元價錢交給
    甲○○，甲○○應給我一千五百元Ｋ他命的錢，但還沒給我」等語（詳警卷第一
    頁背面至第二頁正面）。證人甲○○偵查中亦證稱：「（Ｋ他命何人交付？）乙
    ○○交給我的」「（為何交給你？）我跟他合資去買的」「（每顆多少錢？）二
    百五十元」「（為何請被告購買Ｋ他命？）因我沒有管道，被告知道那裏有賣，
    我就託他去買六顆，要給他一千五百元，但還沒有給」等語（詳偵查卷第廿二頁
    背面至第廿三頁正面）。迨原審法院審理中復證稱：「（該六顆Ｋ他命是何來？
    ）我叫乙○○幫我買的，因為我沒有管道，我有在吸Ｋ他命，不知那裡有在賣，
    乙○○知道，我就託他去幫我買，當時我身上沒有錢，請他先幫我買，˙˙˙」
    「本來就是合資，我的部分要託他買六顆，但是我身上沒有錢˙˙˙」「我託乙
    ○○幫我向一位不詳姓名的人，應該是綽號『阿忠』的人買六顆Ｋ他命˙˙˙我
    還沒有交給他錢，警察就查獲」等語（詳原審卷第廿六頁至第廿七頁）。由證人
    甲○○及被告乙○○供述內容，顯示案發當時確因被告乙○○與甲○○、黃詠盛
    等人在長榮ＫＴＶ聽音樂，想吸Ｋ他命，甲○○無適當管道購買，乃託被告乙○
    ○代購Ｋ他命，至為明灼。
七、次查證人甲○○於原審法院證稱：「他早上八、九點左右，在長榮ＫＴＶ的包廂
    打電話與阿忠聯絡，˙˙˙當時只有我與乙○○在包廂裡面，乙○○打完電話就
    出去買，他去五期一家ＫＩＳＳ－ＰＵＢ買，我託他去買，我身上沒錢，叫他先
    出錢，˙˙˙乙○○大約十點多買回來就被抓」等語（詳原審卷第廿八頁）。另
    原審法院提訊證人江崇德亦具結證稱：「我們是與甲○○、黃詠盛等人一起集資
    ，請乙○○幫我們買六顆Ｋ他命，一顆二百五十元，但是我們身上沒有錢，請乙
    ○○先幫我們墊錢。乙○○買回來在ＫＴＶ大廳內尚未拿進來包廂，甲○○就被
    警察查獲，˙˙˙」等語（詳原審卷第一百四十三頁）。被告乙○○於偵查中證
    稱：「她在查獲當天早上八點多在長榮路一段一一一號長榮ＫＴＶ廁所外，跟我
    說要買六顆Ｋ他命，她說沒有錢叫我先付，我就騎機車去買了」等語（詳偵查卷
    第廿四頁背面）。由前述證據顯示，本件乃由於甲○○與友人黃詠盛等人至長榮
    ＫＴＶ聚會狂歡，因缺乏購買管道，於案發當日上午八時許託被告乙○○代購，
    故被告乙○○臨時騎乘機車至臺南市五期重劃區某家ＫＩＳＳ－ＰＵＢ向綽號『
    阿忠』代購Ｋ他命，嗣於同日上午十時三十分許返回長榮ＫＴＶ大廳，正欲交付
    予甲○○時，適遇警方實施臨檢而被查獲。若扣案第三級毒品Ｋ他命，係由被告
    乙○○直接販賣予甲○○，被告乙○○何須大費周章騎乘機車外出找尋綽號『阿
    忠』代購Ｋ他命？以此而論，被告乙○○辯稱：伊未販賣Ｋ他命予甲○○，僅因
    甲○○無購買管道，受託替甲○○代購Ｋ他命乙節，殆與事實相符，應可憑採。
八、按「以營利意圖交付安非他命，收取對價之行為，屬於販賣。如先持有後，未具
    營利意圖而授受安非他命，則屬轉讓。若因他人別無管道購買安非他命施用，而
    事先約定由其幫助出面代購或合買安非他命，並分攤金額，分受安非他命，則屬
    幫助施用」，有最高法院九十一年台上字第四一四九號判決足資參照。本件被告
    乙○○既應甲○○要求，代為購買Ｋ他命，揆諸前開說明，被告乙○○代購Ｋ他
    命行為，即與販賣及轉讓第三級毒品罪構成要件有間，至多僅構成幫助甲○○施
    用Ｋ他命，惟目前毒品危害防制條例第十條僅處罰施用第一級、第二級毒品，施
    用第三級毒品Ｋ他命則無處罰明文，依我刑法所採罪刑法定主義，被告乙○○所
    幫助之主犯甲○○縱有施用Ｋ他命行為，亦不構成犯罪。主犯甲○○既不成立犯
    罪，按照幫助犯從屬性理論，亦不成立犯罪。
九、綜上所述，被告乙○○係受甲○○之託，代購第三級毒品Ｋ他命，稽其法律性質
    ，僅屬幫助甲○○施用Ｋ他命，依幫助犯從屬性理論，主犯甲○○既因法無明文
    處罰施用第三級毒品之規定，被告乙○○自亦不構成犯罪。原審疏未詳察，且未
    深入細心勾稽種種有利於被告乙○○之證據，遽以被告乙○○始終無營利意思，
    並以原價轉讓Ｋ他命予甲○○，乃變更起訴法條，改按轉讓第三級毒品罪論處，
    即有未洽。被告乙○○上訴意旨，執以指摘原判決不當，為有理由，自應由本院
    將原判決撤銷改判，另為被告乙○○無罪之諭知，以昭平允。
據上論斷，應依刑事訴訟法第三百六十九條第一項前段、第三百六十四條、第三百零
一條第一項，判決如主文。
本案經檢察官曾顯智到庭執行職務。
中    華    民    國      九十二      年      十二      月      十      日
                                  臺灣高等法院臺南分院刑事第一庭
                                      審判長法官  茆    臺    雲
                                            法官  蔡    長    林
                                            法官  田    平    安
右正本證明與原本無異。
檢察官如不服本判決，應於判決送達後十日內向本院提出上訴書。
                                      法院書記官  戴    淑    敏
中    華    民    國      九十二      年      十二      月      十一    日


司法院資訊處製作；財團法人民間司法改革基金會備份。
